臺灣屏東地方法院刑事判決　　　　　　　 96年度訴字第266號
公　訴　人　臺灣屏東地方法院檢察署檢察官
被　　　告　吳顯謀
　　　　　　甲○○
上　一　人
選任辯護人　鍾治漢律師
上列被告等因搶奪等案件，經檢察官提起公訴（96年偵字第688
號），及追加起訴（96年偵字第1005號、96年偵字第1169號），
被告等就被訴事實為有罪之陳述，本院裁定行簡式審判程序，判
決如下：
    主  文
吳顯謀共同意圖為自己不法之所有，而搶奪他人之動產，處有期
徒刑捌月。又意圖為自己或第三人不法之利益，以無線方式，盜
用他人電信設備通信，處有期徒刑肆月。應執行有期徒刑拾月。
甲○○共同意圖為自己不法之所有，而搶奪他人之動產，累犯，
處有期徒刑玖月。
    事  實
一、甲○○前曾於民國90年間因公共危險案件，經本院以90年度
    交訴字第190 號判決判處有期徒刑3 月確定，甫於91年3 月
    21日易科罰金執行完畢。詎甲○○猶不知悛悔，因缺錢花用
    ，竟與吳顯謀共同基於意圖為自己不法所有之犯意聯絡，於
    95年12月30日21時13分許，由甲○○騎乘不知情之沈彩珠（
    吳顯謀之母）所有之車牌號碼TB8-485 號輕型機車搭載吳顯
    謀，在屏東縣屏東市尋找行搶之目標，行經屏東縣屏東市○
    ○○街88號前時，渠等見蔡亞岑獨自行走於路旁，認有機可
    乘，遂驅車接近蔡亞岑左側，趁其不及防備之際，吳顯謀即
    伸出右手搶奪蔡亞岑所有提於左手之LV手提包1 只（內有皮
    夾1 只、現金約新臺幣〈下同〉14,000元、身分證、新光銀
    行、玉山銀行、聯邦銀行及中國信託銀行之信用卡各1 張、
    臺灣銀行、郵局、合作金庫、國泰世華銀行之提款卡各1 張
    、汽機車鑰匙各1 串、住家鑰匙3 把、筆記本、行動電話3
    支〈分別為三星牌橢圓型《序號為：000000000000000 號，
    內含有門號0000000000號之SIM 卡》、摩托羅拉牌W200型《
    內含有門號0000000000號之SIM 卡》、索尼易利信牌《序號
    為：000000000000000 號，內含門號0000000000號之SIM 卡
    》、富士牌Z3型數位相機1 台），得手後迅即逃離現場，將
    搶得之現金朋分花用，吳顯謀復將搶得之三星牌行動電話、
    索尼易利信牌行動電話及富士牌數位相機留供己用，而LV手
    提包及其內其餘之物則丟棄在於屏東縣長治鄉○○路438 號
    前之排水溝內。
二、吳顯謀另單獨意圖為自己不法之利益，持搶得之門號000000
    0000號之SIM 卡插入上開搶得之三星牌及索尼易利信牌行動
    電話，接續於95年12月30日22時30分53秒起至96年1 月1 日
    11時12分32秒許止，在其住處等處以該門號撥打市內電話、
    其他業者行動電話及傳送簡訊計143 通，而以此無線方式盜
    用蔡亞岑之電信設備通信，使臺灣大哥大電信公司陷於錯誤
    ，誤以為係蔡亞岑或經其許可之人使用該門號而提供通信服
    務，致獲取通信免繳納電話費用之財產上不法利益計22,900
    元。嗣經警依上開行動電話門號之通聯紀錄循線追查而查獲
    上情。
三、案經高雄縣政府警察局報請臺灣屏東地方法院檢察署檢察官
    偵查起訴。
    理  由
一、本件被告吳顯謀、甲○○所犯係死刑、無期徒刑、最輕本刑
    為3 年以上有期徒刑以外之罪，渠等於準備程序中就被訴事
    實為有罪之陳述，經法官告知簡式審判程序之旨，並聽取當
    事人、辯護人之意見後，本院認為適宜由受命法官獨任進行
    簡式審判程序。
二、上揭事實，業據被告吳顯謀、甲○○於警詢時、偵查中及本
    院審理時均坦承不諱，互核相符，且經證人即被告吳顯謀、
    甲○○於偵查中結證明確，並與證人即被害人蔡亞岑於警詢
    時證述之情節大致相符，復有贓物認領保管單1 紙、行動電
    話通聯紀錄、申請人資料及照片數幀附卷可稽，堪認被告吳
    顯謀、甲○○之自白均與事實相符，本件事證明確，被告吳
    顯謀、甲○○之犯行均堪認定。
三、核被告吳顯謀、甲○○就事實一所示犯行之所為，均係犯刑
    法第325 條第1 項之搶奪罪。又按電信法第56條第1 項之罪
    ，以意圖為自己或第三人不法之利益，使用有線、無線或其
    他電磁方式，盜接或盜用他人電信設備通信者為要件，本罪
    之處罰詐得免繳電信通信費用之不法利益規定，乃刑法詐欺
    得利罪之特別法，依特別法優於普通法之原則，自毋庸再論
    以刑法詐欺得利罪，且按本罪構成要件所稱以有線、無線或
    其他電磁方式，盜接或盜用他人電信設備通信者，並不限於
    以盜拷他人行動電話之序號、內碼等資料於自己之手機內，
    為盜用之唯一方式，其他諸如：利用他人住宅內之有線電話
    ，盜打他人電話為通信行為；或在住宅外之電話接線箱內，
    盜接他人之有線電話線路，以自己之電話機盜打他人電話為
    通信行為；或意圖為自己不法之所有，竊取他人之行動電話
    手機，進而為盜打通信之行為；或僅以使用竊盜之意思，擅
    取他人之行動電話手機為盜打通信之行為等，不一而足，皆
    成立本罪（最高法院88年度台非字第43號判決意旨參照），
    是核被告吳顯謀就事實二所示犯行之所為，係犯電信法第56
    條第1 項之盜用他人電信設備通信罪。被告吳顯謀與甲○○
    就事實一所示之搶奪犯行，有犯意聯絡及行為分擔，均應論
    以共同正犯。被告吳顯謀先後多次盜用他人電信設備通信犯
    行，係本於單一為自己不法利益之意圖，且於密切接近之時
    地實施並侵害同一法益，應包括於一行為予以評價，為接續
    犯，而論以一罪。被告甲○○前曾於90年間因公共危險案件
    ，經本院以90年度交訴字第190 號判決判處有期徒刑3 月確
    定，甫於91年3 月21日易科罰金執行完畢等情，有臺灣高等
    法院被告前案紀錄表1 份附卷可稽，其於受徒刑之執行完畢
    ，5 年以內故意再犯本件有期徒刑以上之罪，為累犯，應依
    刑法第47條第1 項之規定加重其刑。爰審酌被告吳顯謀、甲
    ○○搶奪他人隨身之皮包、財物，有使被害人失去平衡倒地
    受傷之危險，對被害人之人身安全危害甚深，且其行為破壞
    社會之安寧與秩序，被告吳顯謀復盜用被害人之行動電話，
    造成他人損失，惟渠等犯罪後尚知坦承態度良好，及其犯罪
    之動機、目的等一切情狀，分別量處如主文所示之刑，並就
    被告吳顯謀定其應執行之刑，以資懲儆。又刑法第59條所規
    定之酌量減輕其刑，係裁判上之減輕，必以犯罪之情狀可憫
    恕，認為宣告法定最低度之刑猶嫌過重者，始有其適用；如
    別有法定減輕之事由者，應優先適用法定減輕事由減輕其刑
    後，猶嫌過重時，始得為之（最高法院88年度台非字第265
    號判決意旨參照），查被告甲○○係因缺錢花用心生貪念而
    與被告吳顯謀為本件搶奪犯行，其動機尚無值同情之處，且
    其為累犯復未與被害人和解並賠償損害，難認對被告甲○○
    宣告法定最低刑度，猶嫌過重，因此本院認被告甲○○本案
    之所為，並不符合刑法第59條酌減其刑規定之適用，辯護人
    請求依刑法第59條酌減其刑，即屬無據，併此敘明。
據上論斷，應依刑事訴訟法第299 條第1 項前段、第273 條之1
，電信法第56條第1 項，刑法第11條前段，第28條、第325 條第
1 項、第47條第1 項、第51條第5 款，判決如主文。
本案經檢察官陳川傑到庭執行職務。
中　　華　　民　　國　　96　　年　　5 　　月　　22　　日
                  刑事第五庭    法  官  林家聖
以上正本證明與原本無異。
如不服本判決應於收受本判決送達後10日內向本院提出上訴書狀
，其未敘述上訴理由者，並得於提起上訴後10日內向本院補提理
由書狀（均須按他造當事人之人數附繕本）「切勿逕送上級法院
」
                                書記官  陳蓉柔
中　　華　　民　　國　　96　　年　　5 　　月　　22　　日
附錄本判決論罪科刑法條全文：
刑法第325條第1項
意圖為自己或第三人不法之所有，而搶奪他人之動產者，處6 月
以上5 年以下有期徒刑。
電信法第56條第1項
意圖為自己或第三人不法之利益，以有線、無線或其他電磁方式
，盜接或盜用他人電信設備通信者，處5 年以下有期徒刑，得併
科新台幣150 萬元以下罰金。
